【裁判字號】    89,訴,83
【裁判日期】    890607
【裁判案由】    重傷害
【裁判全文】
臺灣屏東地方法院刑事判決                            八十九年度訴字第八三號
    公訴人  臺灣屏東地方法院檢察署檢察官
    被  告  甲○○
    選  任  陳世明
    辯護人
    被  告  乙○○
    指  定  本院公設辯護人  庚○○
    辯護人
右被告等因重傷害案件，經檢察官提起公訴 (八十八年度偵字第七七一六號)，本院
判決如左：
    主  文
乙○○傷害人之身體，因而致重傷，累犯，處有期徒刑參年貳月。
甲○○無罪。
    事  實
一、乙○○前因違反麻醉藥品管理條例，經本院判處有期徒刑五年四月確定，於八十
    五年二月十七日假釋，刑期至八十八年六月十五日屆滿，以已執行論。詎仍不知
    悔改，復於民國八十八年十月十五日凌晨，獲悉甲○○因喝酒事宜與己○○於屏
    東縣內埔鄉○○路一百六十五號前檳榔攤發生口角，乃欲找己○○理論，而同日
    上午一時五十分，偕同甲○○及其他三名年籍姓名不詳之成年男子，回至上址，
    甲○○下車後，即遭在場之辛○○持酒瓶打傷 (傷害部分已撤回告訴)，乙○○
    見狀，遂基於普通傷害之故意，從前開車上起出球棒，朝在場之辛○○、丙○○
    、己○○等一行人胡亂揮打，辛○○因閃躲不及而被打到眼部，致其右眼眼球破
    裂、右眼窩骨折、右眼瞼裂傷、右眼淚小管斷裂，經送醫急救後，右眼視力僅餘
    光覺，無法矯正，視力低於萬國視力表零點零二以下，受有毀敗一目視能之重傷
    害。
二、案經辛○○訴由縣警察局內埔分局報請臺灣屏東地方法院檢察署檢察官偵查起訴
    。
     理  由
一、訊據被告乙○○對於右揭犯罪事實皆坦承不諱，核與告訴人辛○○於警訊及偵審
    中指訴情節相符，並經在場證人己○○、丙○○到庭結證：當時確實有看到有人
    拿球棒左右亂揮，且同案被告甲○○於審理中亦明白指出是乙○○所為，被告自
    白核與事實相符，此外，復有診斷證明書一紙附卷可參，乙○○故意傷害之事實
    已臻明確。再者，告訴人被打傷後，右眼視力僅餘光覺，無法矯正，視力低於萬
    國視力表零點貳以下，有財團法人長庚紀念醫院高雄分院八十八年十二月二十四
    日(88)長庚院高字第三三○三號函附卷可參，按刑法第十條第四項第一款所謂「
    毀敗一目或二目之視能」，係指眼睛因傷害之結果完全喪失其效用，且永無回復
    之可能，始足當之，如經過相當之診治而能回復原狀，或雖不能回復而僅減衰其
    效用者，仍不得謂為該款之重傷。告訴人右眼之視力，依專家診斷鑑定結果，既
    僅餘光覺，即已完全喪失效用，且又無法矯正，核與刑法第十條第四項第一款之
    重傷害要件相符。雖然告訴人於偵查中表示右眼經治療後，可以看東西，而於本
    院中亦表示視力比以前好，惟因告訴人已與被告達成民事和解，所陳難免偏頗，
    至於本院雖曾當庭命辛○○將左眼蓋住，以右眼看起訴書，然因告訴人當時心理
    已可預見所要看的東西為書類，是其雖稱有看見黑白、一行一行，無法看清楚起
    訴書的字云云，本院亦認屬迴護之詞，而不足採信。另按使人受重傷與普通傷害
    之區別，應以行為人於加害時有無使人受重傷之故意為斷，至於被害人受傷之部
    位及加害人所用之兇器，有時雖可作為認定有無重傷故意之心證，究不能據為絕
    對之標準。最高法院七十六年度台上字第一三四四號判決可資參照。查告訴人雖
    遭被告以球棒打傷，並發生重傷害之結果，然證諸當時被告僅持球棒胡亂揮舞，
    並非直接攻擊告訴人之要害部位，縱依客觀情形，被告有預見可能發生重傷害之
    結果，惟仍與主觀上有預見之情形不同，且本案係因喝酒引發之糾紛，雙方實無
    深仇大恨，衡情，被告亦無置告訴人於重傷害之必要，依上說明，要不能僅以告
    訴人受傷之部位，即遽令被告負重傷害之責。是被告所辯其無重傷害之故意，應
    屬可採。
二、綜上，告訴人所受重傷害之結果，係因被告之傷害行為所造成，且傷害與重傷之
    間並有因果關係，核被告所為，係犯刑法第二百七十七條第二項後段之傷害致重
    傷罪，公訴意旨略漏未斟酌此點，而認被告係犯同法第二百七十八條第一項之重
    傷罪，尚有未洽，惟其基本事實同一，本院自應予審理，並變更起訴法條。被告
    曾因違反麻醉藥品管理條例，經本院判處有期徒刑五年四月確定，於八十五年二
    月十七日假釋，刑期至八十八年六月十五日屆滿，以已執行論，有卷附本院被告
    全國前案紀錄表可按，其受有期徒刑之執行完畢，五年以內再犯有期徒刑以上刑
    之罪，為累犯，依法加重其刑。爰審酌被告之品性、犯罪動機、手段、智識程度
    、犯罪所生之損害已鉅，惟已與告訴人達成民事和解、及犯後坦承不諱等一切情
    狀，量處如主文所示之刑，以資儆懲。至被告乙○○持之打傷告訴人之球棒，雖
    為乙○○所有，供犯罪所用之物，然因未扣案，且無證據證明現仍存在，爰不另
    為沒收之諭知，附此明。
三、另公訴意旨略以：甲○○於民國八十年十月十五日上午一時三十分許，與戊○○
    至屏東縣內埔鄉○○路一百六十五號前檳楖攤前找己○○喝酒，遭己○○拒絕，
    甲○○即與己○○發生口角，嗣警方巡邏車經過予以勸導後，甲○○即與戊○○
    離去，然甲○○仍心有不甘而駕駛其小客車前去邀集具有犯意聯絡之乙○○，及
    其他三名不詳姓名男子攜帶球棒、木劍等物，於同日上午一時五十分許，回至上
    址，見到己○○及同在該處之辛○○、丙○○等人即下車追打，辛○○因閃躲不
    及而被打到眼部，致其右眼眼球破裂、右眼窩骨折、右眼臉裂傷、右眼淚小管斷
    裂，經送醫急救其右眼視力僅餘光覺，無法矯正，視力低於萬國視力表零點零二
    以下，而受有一眼視力永久喪失機能之重傷害，因認甲○○涉有刑法第二百七十
    八條第一項重傷害罪嫌，與乙○○為共同正犯。
四、本件公訴人認被告甲○○涉有重傷害之犯行，係以告訴人指訴，及證人丁○○、
    丙○○、楊鳳遠之證詞，與被告甲○○與乙○○共同賠償告訴人八十萬元等，為
    其所憑之論據。訊據被告甲○○則堅詞否認其事，辯稱：我並沒有持木棍打辛○○，警訊筆錄中明確指出我參與毆打告訴人者，僅丙○○而已，且告訴人果真遭
    三、四人以木棒圍毆，其傷勢絕不僅於此，告訴人於偵訊時，亦我說徒手打他，
    再者，當時我亦遭告訴人持酒瓶打傷，如我有持木棒，告訴人豈有機會再持酒瓶
    打我的頭，又我與告訴人素不相識，且乙○○載我去找己○○理論時，我已喝醉
    ，不可能有傷害告訴人之意，乙○○誤傷告訴人，亦非我所能預見，至於我與告
    訴人和解，是因考慮此事由我所引起等語。
五、按犯罪事實應依證據認定之，無證據不得推定其犯罪事實。又不能證明被告犯罪
    者，應諭知無罪之判決。刑事訴訟法第一百五十四條、第三百零一條第一項分別
    定有明文。又刑法上之共同正犯，以有意思之聯絡、行為之分擔為要件。最高法
    院十八年上字第六七三號判例可資參照。經查：被告甲○○於案發當日凌晨固有
    與乙○○及另二名年籍姓名不詳之成年男子前往上開檳榔攤理論，惟當時係告訴
    人先以酒瓶打傷被告甲○○，甲○○乃徒手打告訴人，而同案被告乙○○此時始
    起意拿球棒胡亂揮打等情，已據告訴人辛○○到庭指述綦詳，且經共同被告乙○○供承明確，復有甲○○之驗傷診斷證明書及告訴人打傷甲○○後之和解書各一
    紙在卷可憑，核與被告甲○○所辯相符。參以卷附告訴人之診斷證明書所載，受
    傷部位均限於眼睛，證諸常情，倘被告等真有以重傷害之犯意，夥同其他二名男
    子分持木棒前往尋釁，告訴人應無機會靠近被告甲○○，進而加以打傷，且於在
    場其他人均走避，只剩告訴人落單情況下，其傷勢應不僅於此，是證人楊鳳遠等
    所證，見有二、三人拿球棒云云，應為誇大渲染之詞。被告甲○○前開所辯，未
    與乙○○有重傷害之犯意聯絡、行為分擔，堪以採信。依上所述，公訴人所舉之
    證據不足以證明被告犯罪，此外，復查無其他證據證明被告確有公訴人所指之犯
    行，揆諸上開說明，依法應諭知被告無罪之判決。
據上論斷，應依刑事訴訟法第二百九十九條第一項前段、第三百條、第三百零一條第
一項、刑法第二百七十七條第二項、第四十七條，判決如主文。
本案經檢察官潘國威到庭執行職務
中      華      民      國    八十九    年      六       月     七     日
                              臺灣屏東地方法院刑事第二庭
                                  審判長 潘正屏
                                  法  官 郭書豪
                                  法  官 包梅真
右判決正本證明與原本無異。
對於本判決如有不服應於收受送達後十日內向本院提出上訴書狀上訴於台灣高等法院
高雄分院並按他造當事人之人數附具繕本。
                                    書記官   徐水英
中    華    民    國     八十九      年      六      月       九      日
附錄法條
中華民國刑法第二百七十七條 (普通傷害罪)
傷害人之身體或健康者，處三年以下有期徒刑、拘役或一千元以下罰金。
犯前項之罪因而致人於死者，處無期徒刑或七年以上有期徒刑；致重傷者，處三年以
上十年以下有期徒刑。


司法院資訊處製作；財團法人民間司法改革基金會備份。
